【裁判字號】    89,重訴,51
【裁判日期】    900530
【裁判案由】    毒品危害防制條例
【裁判全文】
臺灣高雄地方法院刑事判決                          八十九年度重訴字第五一號
    公  訴  人  臺灣高雄地方法院檢察署檢察官
    被      告  丙○○
    選任辯護人  柳聰賢
右列被告因毒品危害防制條例案件，經檢察官提起公訴（八十八年度偵字第二四九一
五號），本院判決如左：
    主  文
丙○○無罪。
    理  由
一、公訴意旨如附件起訴書所載。
二、按犯罪事實應依證據認定之，無證據不得推定犯罪事實，刑事訴訟法第一百五十
    四條定有明文。而認定被告有罪之事實，應憑證據，如未能發現相當之證據，或
    證據不足以證明，自不能以推測或擬制之方法以之為裁判基礎；且認定事實所憑
    之證據，其為訴訟上之證明，須達於通常一般之人均不致有所懷疑而得卻確信者
    ，始得據為有罪之認定，倘其證明尚未達到此一程度，而有合理懷疑存在時，尚
    難為有罪之認定基礎；另苟積極之證據不足以為被告事實之認定，即應為被告有
    利之認定，更不必有何有利之證據；最高法院四十年台上字八六號、七十六年台
    上字四九八六號、三十年上字八一六號判例，足資參照。
三、公訴人認被告丙○○涉有違反毒品危害防制條例第五條第一項之意圖販賣而持有
    罪，無非以被告經警於其高雄縣鳳山市○○路二六六號九樓住處查獲第一級毒品
    海洛因三百八十公克，數量龐大等為其依據。
四、訊據被告丙○○自始堅持否認有何持有第一級毒品海洛因甚至意圖販賣而持有毒
    品之犯行；於警、偵訊及本院庭訊時均辯稱：「扣案之毒品係綽號「香菇」之人
    因為要出國，故將茶葉罐寄放伊處，寄放當時伊並不知道係毒品，且未曾打開過
    ，伊從未碰過毒品，伊係槍砲案件判決確定遭通緝，故未住在高雄市○○區○○
    街二五六號戶籍地，而另租屋於高雄縣鳳山市○○路二六六號九樓。該處隱密，
    並無別人知悉其藏身處，伊因遭通緝，故委請綽號「香菇」之朋友代為製作虛偽
    證件，（此部份偽造文書犯行已據本院判決確定），綽號「香菇」之人曾居住於
    伊鳳山八德路處所，後來說要出國去大陸，大概是八十八年五、六月間之事，而
    將該茶葉罐留在伊處，當時未告訴伊裡邊係毒品，伊一直不知情，也無打開看，
  更不知茶葉罐內重要到竟是藏放毒品。直到八十八年十月六日伊回去高雄市○○
    區○○街二五六號戶籍地，於門前為警通緝到案，警方懷疑伊尚持有槍械，而要
    求到其處所查看，伊自認自己並無任何違法處，故無任何猶疑隱藏而立即說出鳳
    山市○○路之藏身處所並主動帶警前往查看，當時警方根本不知伊藏身在高雄縣
    鳳山市○○路二六六號九樓，而伊亦不曾料想的到「香菇」所寄放之物竟為毒品
    ，伊在警局時一直托朋友找出「香菇」之真名，其友人打聽下告知「香菇」叫做
    甲○○，伊亦不知法院開庭傳來之甲○○竟不是「香菇」本人，伊槍砲案假釋出
    來後又託人打聽「香菇」的去向，聽說改名為乙○○，有住址但到處找不到人，
    伊確實已盡力找出「香菇」之人及藏身處，而「香菇」可能已出境，但伊絕無持
    有替人藏放毒品甚至販毒之故意等語。
五、經查，被告丙○○因違反槍砲彈藥刀械管制條例遭判刑，因未到案執行經發佈通
    緝於八十八年十月六日遭緝獲，經丙○○告知及主動偕警前往其隱匿之高雄縣鳳
    山市○○路二六六號九樓居所，遭發現屋內藏有大量分裝完成之第一級毒品海洛
    因（法務部調查局編號00000000號鑑驗通知書），被告辯稱扣案物品係綽號「香
    菇」之人所寄放並裝於茶葉罐中，最初無法提供「香菇」之人真實年籍供查證，
    嗣後補呈「香菇」原名甲○○，又改名為乙○○，並已出境近二年未回國，而其
    尿液檢驗報告（高雄市立凱旋醫院高市凱醫檢字第三四七號）並無任何毒品反應
    ，應無施用毒品之情，而其卻持有上開海洛因並已分裝完成為十包（驗餘後淨重
    三百七十五點六三公克），乍見似乎被告應有基於意圖營利之販毒犯意而持有毒
    品之犯行；然按，是否能以客觀上於某處所發現藏有已分裝完成之大量毒品即可
    認定現時居住之人為持有人？或持有人必定有販賣或意圖販賣毒品或持有之犯意
    及犯行？本院認仍應依現實掌握之證據而定，不可一概而論。經查：
  （一）高雄市政府警察局三民第二分局承辦警員庚○○、戊○○於本院八十九年九
        月二十六日庭訊時結證稱：「我們在三民區○○街二五六號前查到丙○○，
        因他被通緝，他說住女朋友鳳山市○○路二六九號九樓，帶我們前往搜索，
        在房間木製衣櫥上有茶葉罐一罐，打開看有海洛因，因被告涉及槍砲，我們
        去查有無槍枝，茶葉罐放在衣櫥上方，一進房間就看到衣櫥有茶葉罐，被告
        說是香菇寄放的，攤開叫被告過來看，被告就知道是毒品。是搜索槍彈，茶
        葉罐打開來看，外邊有包一層東西記不清楚。是從房間搜出，放在衣櫥外面
        的上方，不是打開櫃子查到，被告有說一個人名，但查不到年籍資料，我們
        當天分好幾組，衣櫥有堆放雜物，我們看到茶葉罐拿下來看，就查到海洛因
        ，被告說綽號「香菇」寄放，查到時問是否海洛因，被告說是，分好幾袋，
        每包重量一樣。查到時被告說他有租屋處，主動帶我們去查」等語。另高雄
        市政府警察局三民第二分局承辦警員己○○於本院九十年二月二十六日庭訊
        時結證稱：「我們接到民眾報案有通緝犯，所以在灣中街查獲被告，原本不
        知道查誰，前往後查證時才知道，我們先帶回派出所，並請分局之人去搜索
        ，他供出住在鳳山八德路，我們不知道他藏在那邊，當時他也沒有說，我們
        請專案組帶他去，我不知道，當時是問他藏槍在何處，有無犯案等語。」同
        日警員戊○○結證稱：「當時我們查被告藏槍何處，我們主要是查他的槍械
        ，我問他住何處，他說住鳳山市○○路，說他沒有藏槍枝，如不相信可以帶
        我們去看，我們搜索時在茶葉罐那裡查到毒品，我們當時有照相，我們同事
    發現到茶葉罐，把他拿下來打開才發現毒品藏在茶葉罐裡，他說是朋友寄放
        ，有沒有說誰寄放的，我已經忘記，當時沒注意看被告表情，除茶葉罐外，
        沒別的地方裝毒品」等語。同日警員庚○○結證稱：「我們在灣中街查到，
        因他槍砲通緝，所以查他有無藏槍，當時不知道毒品的事情，他說住在鳳山
        八德路，我們前往去查，在茶葉罐打開發現裡邊有白粉，我問他哪裡來的，
        他說朋友叫「松」的人寄放，其他的沒說，被告在搜索時很配合」等語。綜
        上開承辦警員多次證詞，雖就被告被查獲毒品時是否知悉該白粉即是海洛因
        此點，證人供詞或稱被告一看便知悉是毒品、或稱被告說朋友寄放，其他沒
        說等語稍有出入；但衡諸常情，對毒品之性質、形狀有無認知與是否有藏毒
        或有販毒犯意此點，本院認並無直接關連。再按，承辦警員均肯認被告態度
        配合，自己說出藏身處所並帶警員回去住所。堪認本件之承辦警員確係因被
        告主動告知鳳山市○○路之藏身處所，方能於上址查獲本案之毒品，是被告
        所辯解因為自己並無違法、所以不怕警察來搜查住處才主動帶警員去其藏身
        處等語尚非無據。
  （二）再查，承辦警員當時雖搜索扣得前揭海洛因毒品，然並未一併搜扣到被告持
        有磅秤、分裝袋等一般販賣毒品所需之工具，此已為承辦警員戊○○等證述
        明確如前所述，是以縱使查獲之海洛因毒品有三百八十公克數量不少，且前
        揭海洛因毒品亦已分裝成等重之十小包，而以分裝袋分裝之目的，又係便於
        計量計價買賣之用；然被告既未持有前揭分裝工具，又未發現帳冊等其他足
        徵被告確有販賣行為之證據，尚難證明該毒品即係被告所分裝，而遽認被告
        確係基於販賣意圖而持有毒品。
  （三）又被告迭於警訊、偵查、本院調查、審理時均堅稱扣案物品係香菇之人所放
        置，伊當時並不知何物且無翻看，並沒有販賣之意圖及持有故意等語，其陳
        述均相一致；復查無被告意圖販賣之具體情事，或有何證人指證被告有販毒
        嫌疑之相關資料可供佐參，即無法單純依扣得大量毒品此點遽認定被告為警
        查獲時確實有何非法販賣之意圖。如被告知悉自己屋內藏有大量毒品或被告
        有持有大量毒品而欲供販賣之意思，則豈有自曝藏毒地點而陷己牽扯上販毒
        如此重大犯罪之官司之理？衡情以被告為一通緝犯之身分，既知要偽造證件
        以避警追緝又另租屋藏住，顯係一有警覺性之人，實難認其會對販毒如此重
        大犯罪一時疏虞而不慎說出藏身地點讓警有機會搜扣毒品；又以警方專業之
        搜索能力；以及系爭毒品係放置於衣櫥上方一望即知之明顯處所而言，被告
        如果真有蓄意藏毒或販毒行為，又豈有敢賭警方必不會搜獲毒品、如此托大
        心態而竟恣意提供真實住所供警搜索之道理？被告僅需隨意說藏身旅館或中
        北部或仍居住於灣中街等等托辭搪塞即可，何須告知實際居所？況警方當時
        係前來抓通緝犯，又僅一直追問被告有無另藏槍此點而已，此已據承辦警員
        敘明如前，警方既非有線報可疑被告藏有違禁毒品，被告亦無被迫必須招出
        一處所供警方搜索之必要，是被告所稱查獲之毒品是友人離去時暫時寄放，
        以為幾天就會取回，絕不知係毒品等語，尚非無據。
  （四）傳訊證人張柳於本院結證稱「伊兒子甲○○有改名，但人現在在哪裡不知道
        ，很久沒連絡，其交往情形不清楚，不認識被告」等語。證人何宗烈於本院
        庭訊時稱：「在朋友之咖啡店中認識綽號「香菇」之人，被告在民族路派出
        所被抓時，我有去，被告一直問我「香菇」之名字，我說不清楚，我打電話
        問丁○○之後，才告訴丙○○，「香菇」叫做甲○○，他們的事情我不清楚
        」等語。
        證人丁○○於本院庭訊時稱：「綽號「香菇」之人是我男朋友杜文輝的朋友
        ，名叫甲○○，都搬來搬去的，其他不清楚」等語，（均見本院九十年五月
        十四日訊問筆錄）。由上開證人證詞以觀，被告於甫遭警逮獲、查扣茶葉罐
        時心急亟欲找出綽號香菇之人之情景，更足以映證被告辯解該茶葉罐的東西
        係香菇的，絕與自己無關等語，尚非無據。再經查，甲○○已更名為乙○○
        ，雖與母親張柳均設籍於高雄市○○○路一八九巷二十九號五樓，然於八十
        八年七月十七日由高雄出境，迄今未回國，此有本院甲○○戶籍及更名資料
        ，以及其入出境資料等在卷足憑，此與被告自警、偵訊迄本院審訊時所供述
        甲○○於八十八年五、六月間說要去大陸而暫放東西在伊處，觀乙○○係八
        十八年七月十七日出境，時間上亦相符合，是被告之供詞與證據資料之顯示
        亦無瑕疵可指。
  （五）末按，對於自己之居住處所有寄放他人之物品，他人或會據實以告；或會僅
        告知幫忙看管一下而不具體言明寄藏之內容物；或會認對方應心有靈犀心念
        相通而不必完全點破說明；甚或亦可能怕對方不同意其暫放因而僅泛稱央求
        代管而蓄意隱瞞內容何物等等不一而足，各種有利、不利之狀況均有可能而
        無法排除。然本院實查無證據足以認定寄放之人曾據實相告使被告得悉實情
        。況被告非至愚之人，如得悉實情，又怎會「主動」帶警前往搜查？或謂被
        告應有知情但一時遺忘而主動帶警前往云云，此所謂之「一時遺忘」，亦無
        任何憑據。而就受寄人而言，會否打開實際觀看後始同意受寄？或於對方離
        去後未經同意而打開觀看？等等，此攸關個人習性與品行，就證據而言，本
        院亦無法直接不利認定被告事前或事後有所得悉茶葉罐內係藏放毒品。而乙○○既已出境近二年未回國，於對質調查證據上實有困難，此部份之調查程
        序亦已窮盡。
六、綜上所述，本案查無積極證據足資證明被告有販賣或意圖販賣第一級毒品海洛因
    、甚至持有海洛因毒品之犯意之情事，在無法排除一切合理懷疑達成確切有罪之
    心證下，依罪疑惟輕、利歸被告之原則，於不能證明被告犯罪下，自應為無罪判
    決之諭知。
七、扣案第一級毒品海洛因，或乙○○之涉案情節，均應由檢察官另行依法處理，併
    予敘明。
據上論斷，應依刑事訴訟法第三百零一條第一項判決如主文。
本案經檢察官高碧霞到庭執行職務
中    華    民    國      九十      年        五       月      三十     日
                                  臺灣高雄地方法院刑事第三庭
                                      審判長法  官  宋明中
                                            法  官  李淑惠
                                            法  官  簡志瑩
右正本證明與原本無異。
如不服本判決，應於判決送達後十日內，向本院提出上訴狀。
                                            書記官  林宜正
中    華    民    國      九十      年      五      月      三十一      日


司法院資訊處製作；財團法人民間司法改革基金會備份。
